臺灣高等法院臺中分院刑事判決　　　　96年度上訴字第1448號
上　訴　人
即　被　告　甲○○
上列上訴人因被告違反毒品危害防制條例案件，不服臺灣南投地
方法院96年度訴字第73號中華民國96年4月24日第一審判決（起
訴案號：臺灣南投地方法院檢察署95年度毒偵字第1785號），提
起上訴，本院判決如下：
    主  文
上訴駁回。
    事  實及理  由
一、本案經本院審理結果，認第一審判決認事用法及量刑均無不
    當，應予維持，並引第一審判決書記載之事實、證據及理由
    。（如附件）
二、被告上訴意旨略以：伊坦承原審判決所載犯罪事實，但其後
    又再施行毒品，請求併案審理並從輕量刑等語。
三、本院查：
  (一)按刑法第56條連續犯之規定業於94年1月7日修正公布刪除，
    並於95年7月1日施行，而依新法對於上開反覆實施犯罪模式
    之對應處置，除合於「接續犯」或「包括一罪」之情形外，
    則僅能依數罪併罰之規定個別處斷。又連續數行為而犯同一
    之罪名，部分之數行為，發生在新法施行前者，新法施行後
    ，該部分適用最有利於行為人之法律，若其中部分之一行為
    或數行為，發生在新法施行後者，該部分不能論以連續犯（
    最高法院95年第8次刑事庭會議決議意旨參照）。而依最高
    法院86年台上字第3295號判例意旨，數行為於同時同地或密
    切接近之時地實施，侵害同一之法益，各行為之獨立性極為
    薄弱，依一般社會健全觀念，在時間差距上，難以強行分開
    ，在刑法評價上，以視為數個舉動之接續施行，合為包括之
    一行為予以評價，較為合理，方屬接續犯之範疇，足見「接
    續犯」之成立，係以時、空密接性為前提要件，即透過對於
    同一法益之同種類侵害行為繼續不間斷之實行，業已稀釋個
    別行為之獨立性，致使刑法評價時將之視為單一、整體之犯
    罪行為，以符合社會一般人對於行為概念之認知，並與行為
    人之犯罪目的相互結合；至於學理上「包括一罪」概念中，
    與施用毒品之犯罪型態較有關聯者，應屬「集合犯」之態樣
    ，此即依一般社會通念，特定犯罪行為具有反覆實施之特性
    ，立法者於制定刑罰法律之初，亦已認知該種行為類型之反
    覆性，而有意藉由法條中客觀構成要件之行為要素，涵括上
    開具有反覆實施特性之數個犯罪行為，仍僅接受一次刑法之
    評價為已足；然施用毒品犯罪，或為零星偶一之施用，或長
    期不間斷的反覆施用，均有其可能性，是自難認立法者於制
    定刑罰法律之初，已認知施用毒品行為必屬具反覆性之犯罪
    ，且有意藉由法條中客觀構成要件之行為要素，涵括上開具
    有反覆實施特性之數個犯罪行為。況實務上最高法院歷來僅
    將專以觸犯該等法條之罪，為其日常生活之職業者之常業犯
    ，認為其性質上屬多數行為之集合犯，在法律上將之擬制為
    一罪（即學理上稱之實質上一罪）（最高法院92年台上字
    5115號判決、92年台上字第4959號判決、93年台上字第3609
    號判決、94年台上字第4567號判決），而本次刑法修正既依
    據「刑罰公平原則」之考量，刪除有關連續犯之規定，並將
    含有連續犯性質之常業犯一併全數刪除（參見刑法修正草案
    總說明），則再以集合犯之概念評價多數施用毒品之行為，
    即有不當，因此，多次施用毒品犯罪之行為，當無論以「集
    合犯」之餘地，此時則應回歸一般刑法上行為單、複數之認
    定，而予論罪科刑，較稱妥適。是被告以其於本件犯行後，
    再度施用毒品犯行請求合併審理，於法自有未合。
  (二)被告前於九十二年間因施用毒品案件，經原審法院裁定觀察
    、勒戒後，認無繼續施用毒品傾向，於九十二年四月三十日
    出所，由臺灣南投地方法院檢察署檢察官以九十二年度毒偵
    字第三三七號為不起訴處分確定；復於九十三間因施用第一
    級毒品案件，經臺灣彰化地方法院判決判處有期徒刑十月確
    定，又於九十三年間因詐欺案件，經原審法院判處有期徒刑
    五月確定。而上開數罪，經定應執行刑為有期徒刑一年一月
    確定，並於九十五年四月七日縮短刑期假釋出監，假釋期間
    付以保護管束，於九十五年五月十八日期滿未經撤銷假釋，
    以已執行論，詎被告仍不知戒絕毒癮，再為本件犯行，本院
    認施用毒品，除戕害自身之健康、生命外，並已衍生危害家
    庭之不良後果，且損及社會、國家之整體利益，被告既曾施
    用毒品，經法院判處有期徒刑，並已執行完畢，尚不能深切
    體悟，自愛自重，猶不顧施用毒品對其個人、家庭及社會、
    國家所造成之危害及負累，而再犯之，難認其罪責係屬輕微
    ，自應受相當之刑罰制裁，始符社會正義，參酌施用第一級
    毒品海洛因之法定刑為六月以上五年以下之罪。原審審酌被
    告之素行、犯罪之動機、情節、所生危害及其他犯罪情節並
    犯後之態度等一切情狀，量處有期徒刑十月，量刑尚稱妥適
    ，被告上訴顯無理由，應予駁回。
四、據上論斷，應依刑事訴訟法第三百六十八條、第三百七十三
    條，判決如主文。
本案經檢察官乙○○到庭執行職務。
中　　華　　民　　國　　96　　年　　6　　月　　27　　日
            刑事第四庭    審判長法　官  洪  耀  宗
                                法　官  江  德  千
                                法　官  劉  登  俊
上列正本證明與原本無異。
如不服本判決應於收受送達後十日內向本院提出上訴書狀，其未
敘述上訴之理由者並得於提起上訴後十日內向本院補提理由書（
均須按他造當人之人數附繕本）。
                                書記官  粘  銘  環
中　　華　　民　　國　　96　　年　　6 　　月　　27　　日
附件
臺灣南投地方法院刑事判決　　　　　　　　96年度訴字第73號
公　訴　人　臺灣南投地方法院檢察署檢察官
被　　　告　甲○○　男　41歲（民國○○年○○月○○日生）
　　　　　　　　　　身分證統一編號：Ｚ000000000號
　　　　　　　　　　住南投縣竹山鎮○○里○○街51號
上列被告因違反毒品危害防制條例案件，經檢察官提起公訴（九
十伍年度毒偵字第一七八五號），被告於準備程序中就被訴事實
為有罪之陳述，受命法官於聽取當事人之意見後，本院合議庭裁
定改由受命法官獨任進行簡式審判程序，判決如下：
    主  文
甲○○施用第一級毒品，累犯，處有期徒刑拾月。
    事實及理由
一、犯罪事實：
（一）甲○○於民國九十二年間因施用毒品案件，經本院以九十
      二年度毒聲字第三四七號裁定觀察、勒戒後，認無繼續施
      用毒品傾向，於九十二年四月三十日出所，並由臺灣南投
      地方法院檢察署檢察官以九十二年度毒偵字第三三七號為
      不起訴處分確定。
（二）甲○○復於九十三間因施用第一級毒品案件，經臺灣彰化
      地方法院以九十三年度訴字第一二四二號判決判處有期徒
      刑十月確定。又於九十三年間因詐欺案件，經本院以九十
      三年度投刑簡字第七九七號判決判處有期徒刑五月確定。
      而上開數罪，經定應執行刑為有期徒刑一年一月確定，並
      於九十五年四月七日縮短刑期假釋出監，假釋期間付以保
      護管束，於九十五年五月十八日期滿未經撤銷假釋，以已
      執行論。
（三）詎甲○○仍不知戒絕毒癮，於前開觀察、勒戒處分執行完
      畢釋放後五年內，復基於施用第一級毒品海洛因之犯意，
      於九十五年九月十八日十時許，在南投縣竹山鎮公墓內，
      以將第一級毒品海洛因摻入香菸點火吸其煙霧之方式，施
      用第一級毒品海洛因一次。嗣警方於九十五年九月十八日
      十五時許，徵得其同意採集尿液送檢驗，結果呈嗎啡陽性
      反應，始發覺上情。
（四）案經南投縣政府警察局竹山分局報告臺灣南投地方法院檢
      察署檢察官偵查起訴。
二、程序方面：
（一）按除被告所犯為死刑、無期徒刑、最輕本刑為三年以上有
      期徒刑之罪或高等法院管轄第一審案件者外，於法院行準
      備程序進行中，被告先就被訴事實為有罪之陳述時，審判
      長得告知被告簡式審判程序之旨，並聽取當事人、代理人
      、辯護人及輔佐人之意見後，裁定進行簡式審判程序；且
      受命法官行準備程序，與法院或審判長有同一之權限；又
      簡式審判程序之證據調查，不受刑事訴訟法第一百五十九
      條第一項、第一百六十一條之二、第一百六十一條之三、
      第一百六十三條之一及第一百六十四條至第一百七十條規
      定之限制，刑事訴訟法第二百七十三條之一第一項、第二
      百七十九條第二項前段、第二百七十三條之二分別定有明
      文。
（二）本件被告甲○○所犯係死刑、無期徒刑、最輕本刑為三年
      以上有期徒刑以外之罪，其於準備程序就前揭被訴事實為
      有罪之陳述，本院認無不得或不宜改依簡式審判程序進行
      之處，爰依刑事訴訟法第二百七十三條之一第一項、第二
      百八十四條之一，裁定本件由受命法官獨任進行簡式審判
      程序，合先敘明。
三、認定犯罪事實所憑之證據及理由：
（一）被告甲○○於本院審理中坦承有施用第一級毒品海洛因一
      次之犯行（見本院九十六年四月十日準備程序筆錄）。
（二）警方於九十五年九月十八日十四時五十四分許經徵得被告
      之同意採集尿液送驗，結果呈嗎啡陽性反應，有應受尿液
      採驗人尿液檢體採集送驗紀錄表，及詮昕科技股份有限公
      司九十五年十月五日報告編號第00000000號濫用
      藥物尿液檢驗報告各一紙附卷可稽。
（三）綜上，足認被告上揭自白應與事實相符，自堪採信。
（四）查被告甲○○於九十二年間因施用毒品案件，經本院以九
      十二年度毒聲字第三四七號裁定觀察、勒戒後，認無繼續
      施用毒品傾向，於九十二年四月三十日出所，並由臺灣南
      投地方法院檢察署檢察官以九十二年度毒偵字第三三七號
      為不起訴處分確定等情，有臺灣南投地方法院檢察署刑案
      資料查註紀錄表及臺灣高等法院被告前案紀錄表在卷足憑
      ，則被告於前開觀察、勒戒處分執行完畢釋放後五年內，
      再犯本件施用第一級毒品之犯行，事證明確，應予依法論
      科。
四、所犯法條及刑之酌科：
（一）按海洛因乃屬毒品危害防制條例第二條第二項第一款所指
      之第一級毒品毒品，核被告所為，係犯違反毒品危害防制
      條例第十條第一項之施用第一級毒品罪，至其持有第一級
      毒品之低度行為，已為施用之高度行為所吸收，不另論罪
      。
（二）被告於九十三間因施用第一級毒品案件，經臺灣彰化地方
      法院以九十三年度訴字第一二四二號判決判處有期徒刑十
      月確定；復於九十三年間因詐欺案件，經本院以九十三年
      度投刑簡字第七九七號判決判處有期徒刑五月確定，而上
      開數罪，經定應執行刑為有期徒刑一年一月確定，並於九
      十五年四月七日縮短刑期假釋出監，假釋期間付以保護管
      束，於九十五年五月十八日期滿未經撤銷假釋，以已執行
      論等情，有臺灣南投地方法院檢察署刑案資料查註紀錄表
      及臺灣高等法院被告前案紀錄表在卷足憑，則其前受有期
      徒刑執行完畢，於五年內故意再犯本件有期徒刑以上之上
      開罪，為累犯，應依刑法第四十七第一項條之規定加重其
      刑。
（三）爰審酌被告：（1）有違反毒品危害防制條例案件之前科
      （參前揭紀錄表），素行欠佳；（2）前因施用毒品犯行
      經觀察、勒戒及徒刑之執行後，竟仍故態復萌，復行施用
      毒品不輟，無視於毒品對於自身健康之戕害及國家對於杜
      絕毒品犯罪之禁令，惟衡酌施用毒品係屬自戕行為，被告
      犯罪手段尚屬平和；（3）本件施用第一級毒品之次數為
      一次；（4）犯後坦承犯行，態度良好；（5）施用毒品者
      乃有相當程度之成癮性及心理依賴，其犯罪心態與一般刑
      事犯罪之本質並不相同，應側重適當之醫學治療及心理矯
      治為宜等一切情狀，量處如主文所示之刑。
四、至檢察官移送併案審理（臺灣彰化地方法院檢察署九十六年
    度毒偵字第一○六二號）意旨略以：被告甲○○於九十六年
    一月十一日或其前三日內之某時點，在不詳處所，施用第一
    級毒品海洛因一次，與本件業經起訴之犯行，在法律上評價
    應屬於包括一罪之集合犯，係屬實質上一罪關係，移由本院
    併予審理等語。惟查，上開移送併案審理意旨所認被告施用
    第一級毒品之犯行，距離本件起訴被告施用第一級毒品之時
    點，已超過三個月，核二者明顯可分並具有獨立性，尚與最
    高法院八十六年度台上字第三二九五號判例所稱「數行為於
    同時同地或密切接近之時地實施」之特性並不相符，難認合
    於「接續犯」之前提要件，亦不能依「集合犯」逕將被告上
    開施用第一級毒品之犯行論以「包括一罪」。從而，上開移
    送併案審理意旨所認被告施用第一級毒品之犯行，應評價為
    獨立行為，自當論以數罪而分論處罰，難認與本案起訴部分
    具有實質上或裁判上一罪關係，故非本案起訴效力所及，本
    院不得併予審理，應退由檢察官另行依法處理，附此敘明。
據上論斷，應依刑事訴訟法第二百七十三條之一第一項、第二百
九十九條第一項前段，毒品危害防制條例第十條第一項，刑法第
十一條前段、第四十七條第一項，判決如主文。
本案經檢察官王元隆到庭執行職務。
中　　華　　民　　國　　96　　年　　4 　　月　　24　　日
　　　　　　　　　刑事第二庭  法　官　賴秀雯
上正本證明與原本無異。
如不服本判決，應於判決送達後10日內向本院提出上訴狀（應抄
附繕本）。告訴人或被害人如對於本判決不服者，應具備理由請
求檢察官上訴，其上訴期間之計算係以檢察官收受判決正本之日
期為準。
中　　華　　民　　國　　96　　年　　4 　　月　　24　　日
　　　　　　　　　 　         書記官
附錄本案所犯法條：
毒品危害防制條例第十條：
施用第一級毒品者，處六月以上五年以下有期徒刑。
施用第二級毒品者，處三年以下有期徒刑。
